【裁判字號】    97,毒抗,150
【裁判日期】    970429
【裁判案由】    聲請觀察勒戒
【裁判全文】
臺灣高等法院臺南分院刑事裁定         97年度毒抗字第150號
抗 告 人
即 被 告  甲○○
上列抗告人因觀察勒戒案件，不服臺灣雲林地方法院中華民國九
十七年三月三十一日第一審裁定（九十七年毒聲字第一○五號）
，提起抗告，本院裁定如下：
    主  文
抗告駁回。
    理  由
一、抗告意旨略以：抗告人黃義雄於民國（下同）九十六年底，
    已在台大醫院雲林分院門診，接受美沙冬替代療法，近期尿
    液呈陰性反應，仍持續積極治療中，且抗告人目前有正當工
    作，請求鈞院予抗告人機會，撤銷原裁定，另裁定轉介醫院
    治療云云。
二、聲請意旨略以：被告甲○○前因施用毒品案件，經觀察勒戒
    後，認無繼續施用毒品傾向，於九十一年五月十日釋放，由
    臺灣板橋地方法院檢察署檢察官於九十一年五月十三日以九
    十年毒偵字第四二五四號及九十一年毒偵字第五六號為不起
    訴處分確定。詎被告猶不知警惕，於觀察勒戒執行完畢五年
    後，復基於施用第一級毒品海洛因犯意，於九十七年二月十
    五日廿二時許，在雲林縣古坑鄉○○村○○路十五巷四號甲
    ○○住所，以將毒品海洛因摻水置於針筒內注射血管方式，
    施用第一級毒品海洛因一次。嗣於九十七年二月十六日上午
    九時三十分許，在上開住所，為警搜索查獲，扣得其所有供
    施用毒品器具注射針筒一支、分裝剷一支及殘渣袋一個等物
    。上開事實，業據被告坦承不諱，且有詮昕科技股份有限公
    司九十七年三月六日濫用藥物尿液檢驗報告在卷可稽，復有
    上開扣案證物可證。是被告施用第一級毒品海洛因犯行，應
    堪認定。爰依毒品危害防制條例第廿條第三項及第一項規定
    ，聲請裁定將被告移送勒戒處所，施以觀察勒戒等語。
三、原裁定意旨略以︰聲請意旨，經核屬實，爰依毒品危害防制
    條例第廿條第一項及觀察勒戒處分執行條例第三條第一項規
    定，將被告裁定移送勒戒處所，施予觀察勒戒等情。
四、本院經核，原審以聲請意旨經核屬實，爰依毒品危害防制條
    例第廿條第一項及觀察勒戒處分執行條例第三條第一項規定
    ，乃將被告裁定移送勒戒處所施以觀察勒戒，認事用法，均
    無違誤。抗告意旨，以其於九十六年底已自行接受治療，迄
    今驗尿結果，呈陰性反應，並持續積極治療中，且被告現已
    有正當工作，期能有自新機會云云。惟查︰
  (一)犯施用毒品之罪者，檢察官應聲請法院裁定，令被告入勒戒
    處所觀察勒戒，其期間不得逾二月；依前項規定為觀察勒戒
    或強制戒治執行完畢釋放後，五年後，再犯第十條（即施用
    第一級、第二級毒品）之罪者，適用本條前二項規定，毒品
    危害防制條例第廿條第一項、第三項分別定有明文。查本件
    抗告人前曾經臺灣板橋地方法院以九十一年毒聲字第一四五
    號裁定觀察勒戒，有台灣高等法院被告前案記錄表在卷可憑
    （詳本院卷十至十一頁）。則抗告人於觀察勒戒執行完畢，
    五年後，又於九十七年二月十五日，因施用毒品遭警查獲，
    有詮昕科技股份有限公司九十七年三月六日濫用藥物尿液檢
    驗報告在卷可稽（詳雲林地檢偵查卷十七、二九頁）。依上
    規定，被告於觀察勒戒執行完畢，五年後，又施用毒品，檢
    察官自應依法聲請法院裁定被告，令入勒戒處所施以觀察勒
    戒。原裁定因認抗告人於觀察勒戒執行完畢，五年後，確有
    施用毒品事實，而依毒品危害防制條例第廿條第三項、第一
    項規定，裁定諭知抗告人施用毒品，應移送勒戒處所施以觀
    察勒戒，洵屬有據。
  (二)次按毒品危害防制條例第廿一條之立法目的，在於鼓勵施用
    毒品者在犯罪未發覺前，自動藉由專責醫療機構之治療達到
    戒斷毒癮之目的，而以醫療機構之治療代替由刑事司法程序
    實施之觀察、勒戒及強制戒治等處遇，故該條第一項規定醫
    療機構免將請求治療者送法院或檢察機關。又施用毒品者既
    然在犯罪未發覺前，自動向醫療機構請求治療戒除毒癮，在
    治療階段有專業醫療人員使用合法藥物取代及減輕其對毒品
    之依賴，則在接受治療後或在療程實施中當無繼續施用毒品
    之必要。因此毒品危害防制條例第廿一條第二項關於「依前
    項規定治療中經查獲之被告，應由檢察官為不起訴處分」之
    規定，顯然係指被告在請求治療之前施用毒品之犯行，而在
    治療中被有偵查犯罪權限之公務員查獲之情形而言，並非指
    被告施用毒品犯行遭查獲之後，於觀察勒戒前自動請求治療
    情形。否則，如施用毒品者在犯罪遭查獲後，自動向醫療機
    構請求治療戒除毒癮，再藉毒品危害防制條例第廿一條第二
    項規定為免責之依據，顯非立法本意。查本件抗告人雖於九
    十六年十二月底自動前往醫院治療前，然若有施用毒品犯行
    ，在治療中遭偵查機關查獲其在「自動治療前」，有施用毒
    品犯行，固可依本條規定予以不起訴處分；然若係在九十六
    年十二月底，「自動治療後」，在治療期間，仍有施用毒品
    行為遭查獲，即不可邀此寬典，否則不啻鼓勵被告在治療期
    間繼續施用毒品，顯不合理。是抗告意旨，以其已於查獲前
    自動接受治療，現驗尿已無毒品反應，期能有自新機會云云
    。依上所述，抗告人據此指摘原裁定不當，核無有理。
五、綜上所述，抗告意旨，所指各情，均無理由，應予駁回。
據上論斷，應依刑事訴訟法第四百十二條，裁定如主文。
中    華    民    國    97    年    4     月    29    日
                 刑事第六庭     審判長法  官  蔡崇義
                                      法  官  杭起鶴
                                      法  官  董武全
以上正本證明與原本無異。
不得再抗告。
                                      書記官  許美惠
中    華    民    國    97    年    4     月    30    日


司法院資訊處製作；財團法人民間司法改革基金會備份。
